臺灣臺北地方法院刑事判決　　　　　　　 94年度訴字第215號
公　訴　人　臺灣臺北地方法院檢察署檢察官
被　　　告　甲○○
　　　　　　　　　　之1
指定辯護人　本院公設辯護人沈芳萍
上列被告因偽造有價證券等案件，經檢察官提起公訴（94年度偵
字第441號），本院判決如下：
    主  文
甲○○意圖供行使之用，而偽造有價證券，處有期徒刑參年伍月
。偽造票號0000000號、0000000號本票貳張、偽造「黃榮華」之
印章壹枚均沒收。又行使偽造私文書，足以生損害於他人，處有
期徒刑陸月。票號AQ0000000號支票背面偽造「黃榮華」之署押
壹枚沒收。應執行有期徒刑參年玖月，偽造票號0000000號、000
0000號本票貳張、偽造「黃榮華」之印章壹枚、票號AQ0000000
號支票背面偽造「黃榮華」之署押壹枚均沒收。
    事  實
一、甲○○為設於台北市○○○路○段508號17樓之3臺灣統電股
    份有限公司（下稱臺灣統電公司）總經理，民國84年底、85
    年初，因客戶乙○○認台灣統電公司之產品有瑕疵而向甲○
    ○請求退還貨款。甲○○竟於84年12月19日，在臺灣統電公
    司內，意圖供行使之用，冒用黃榮華（已歿）之名義及國民
    、付款金額新台幣（下同）100800元（起訴書誤繕為108000
    元），到期日85年5月30、票號0000000號、付款金額120000
    元之有價證券本票2張，並在票號0000000號之本票上偽造「
    黃榮華」之簽名1枚及指印2枚及在票號0000000票號上，以
    其在不詳地點，所偽刻之「黃榮華」印章1枚，偽造「黃榮
    華」之印文1枚、偽造「黃榮華」之簽名1枚、偽造「黃榮華
    」之指印2枚，並持之行使交付給乙○○。其後因乙○○於
    85 年1月15日提示上開票號0000000號本票不獲付款，向甲
    ○○追討，甲○○復另行起意，基於偽造私文書之犯意，於
    85 年初某日，在臺灣統電公司內，冒用黃榮華之名義，於
    以臺灣統電為發票人、票號AQ0000000號、金額118000元、
    發票日為85年7月31日之支票背面背書偽造「黃榮華」之簽
    名一枚，並持之行使交付給乙○○抵償未兌現之本票，足生
    損害於黃榮華、乙○○及金融機構對於客戶資料管理暨徵信
    之正確性。
二、案經臺灣臺北地方法院檢察署檢察官簽分偵查起訴。
    理  由
一、訊之被告甲○○固坦承以「黃榮華」名義於上開本票及支票
    上簽名、按指印及蓋印文等情，惟矢口否認涉有公訴人所指
    之犯行，並辯稱：伊因當年有刑案在身被通緝，經商得幼年
    玩伴黃榮華之同意，以其名義簽立上開本票，另上開二張本
    票，係在本案支票無法兌現後才開立云云。經查：
（一）本院依本票上所載之「黃榮華」
      查詢，該
      查詢結果附本院卷可稽，顯見，被告應知悉「黃榮華」之
      上開資料，然被告於偵查中卻曾供稱本票上之
      係亂寫的（見93年他字第69260號第68頁筆錄），設若被
      告確經黃榮華授權，衡情應坦認該
      是授權之人，並積極要求黃榮華出庭作證，以釐清案情，
      且縱被告知悉黃榮華業已死亡，亦無庸隱匿知悉黃榮華身
      分證字號，是被告嗣又供稱黃榮華之
      授權時所告知，即難遽信。又被告於本院調查程序中稱係
      於84年7月、8月間，由黃榮華授權，（見本院94年3月23
      日調查筆錄第3頁），然於偵查中又稱係於84年之年初（
      同上偵卷第69頁），由黃榮華授權，其所述授權之時間不
      合，已有可疑？且上開日期均在臺灣統電公司於84年9月
      15日設立登記前，此有公司登記基本資料查詢表附本院卷
      可稽，據被告所陳，殊難想像，被告在公司設立登記前即
      能預知臺灣統電公司會因產品銷售之紛爭，而須開立「黃
      榮華」名義之本票及為臺灣統電公司之支票背書保證，是
      被告辯稱業經黃榮華授權一節，尚屬無據。至本案系爭本
      票之到期日分別為85年1月15日及85年5月30日，而支票之
      發票日為85年7月31日，由本票到期日在前、支票發票日
      在後，顯見被告稱系支票未能兌現，才開立本票，顯屬無
      據，此有如事實欄所示之本票二張及支票一張之影本附偵
      卷可稽。
（二）經傳訊證人乙○○於本院具結證稱：「（當時他告訴妳他
      叫什麼名字？）我當時都照票上的名字黃榮華稱呼他」「
      （被告在開票當時，有無告訴你說黃榮華是他的化名？）
      沒有。」「（被告開票當時，有無告訴你說他是經過黃榮
      華的授權來簽發票據及背書？）沒有。」「（在支票上面
      ，有寫
      。」「（你收票當時，你看到票面上的
      為是何人的
      本票上面都有他的名字，我認為應該是他（甲○○）的。
      」「（你收票當時是認為
      的？）我認為是跟票面上的簽名一樣是黃榮華的。」「（
      被告是在何時告訴你說甲○○是本名但是事業上用黃榮華
      的名字？）是在開立本票之後。」（見本院94年4月7日審
      判筆錄第3頁至第5頁），又據本院91年度訴緝字第59號審
      理中所傳訊之證人陳志仁亦證稱與被告有業務往來，一直
      到台灣高等法院傳訊才知道被告不叫「黃榮華」，而叫甲
      ○○（見該案卷91年11月4日訊問筆錄第3頁至第5頁）及
      證人蔡佳哲即臺灣統電公司之業務經理證稱：甲○○在公
      司使用黃榮華之名字（同上院卷92年4月22日訊問筆錄第
      39頁），足見被告在臺灣統電公司擔任總經理時確實以「
      黃榮華」自稱，復徵之，乙○○於85年11月20日遞狀告訴
      被告涉嫌詐欺犯行時仍以黃榮華稱呼被告，此有告訴狀附
      臺灣臺北地方法院檢察署85年度偵字第26058號卷可稽，
      更堪認乙○○於收受本案系爭票據時確實不知被告叫甲○
      ○。是被告以「黃榮華」名義簽發本票及背書支票，交付
      給不知情之乙○○亦堪確認。
（三）被告前因重利案件，經法院判處有期徒刑8月，於84年4月
      19日遭臺灣臺北地方法院檢察署通緝，此有臺灣高等法院
      被告前案紀錄表可稽，足見被告應為躲避通緝，遂冒用「
      黃榮華」之名義，進行經濟活動，顯無以本人之名義簽發
      本票及支票背書之本意。
（四）綜上所述，被告在重利罪執行案件通緝中，冒「黃榮華」
      名義，簽發本票及在支票背書之犯行，已臻明確，被告所
      辯，委無足採。本案事證明確，被告犯行洵堪認定。
二、核被告所為，係犯刑法第201條第1項之偽造有價證券罪及第
    216條、第210條之行使偽造私文書罪。被告所使用來源不明
    其所偽刻「黃榮華」印章，再蓋用印文於本票上之行為及偽
    造署押與指印之行為，均為偽造有價證券之部分行為，另於
    支票背面背書偽造署押亦為偽造私文書之部分行為，又其行
    使偽造有價證券之低度行為，為偽造有價證券之高度行為所
    吸收，偽造私文書之低度行為，為行使偽造私文書之高度行
    為所吸收，均不另論罪。又被告偽造本票二張之犯行，時間
    密接，地點及侵害法益同一，難以強行割裂、區分先後、屬
    於接續犯之實質上一罪，不論以連續犯，並此敘明。是被告
    所犯上開二罪間，犯意各別、行為互殊，予以分論併罰。爰
    審酌被告之犯罪動機、目的、手段、品行、所生危害及犯罪
    後之態度等一切情狀，分別量處如主文所示之刑，並定其應
    執行之刑。又偽造票號0000000號、0000000號本票2張雖未
    扣案，但無證據證明業已滅失，應依刑法第二百零五條之規
    定，不問屬於犯人與否，均宣告沒收之。又票號AQ0000000
    號支票背面偽造「黃榮華」之署押1枚，如前所述為被告所
    偽造，依刑法第219條規定該偽造之署押，不問屬於犯人與
    否，亦宣告沒收。另偽造「黃榮華」之印章一枚，雖未扣案
    ，但無證據足資證明業已滅失，亦依刑法第219條規定該偽
    造之印章，不問屬於犯人與否，宣告沒收。
據上論斷，應依刑事訴訟法第299條第1項前段、刑法第201第1項
、第216條、第210條、第51條第5款、第205條、第219條，罰金
罰鍰提高標準條例第1條前段，判決如主文。
本案經檢察官葉雅婷到庭執行職務
中　　華　　民　　國　　94　　年　　4 　　月　　8 　　日
　　　　　　　　　刑事第十六庭  審判長法　官　劉嶽承
                                      法  官  林麗真
                                      法  官  胡宗淦
以上正本證明與原本無異。
如不服本判決，應於判決送達後10日內，向本院提出上訴狀。
      　　　　　　　　　　　　　　　　書記官　孫捷音
中　　華　　民　　國　　94　　年　　4 　　月　　8 　　日
附錄本案所犯法條全文
中華民國刑法第216條 (行使偽造變造或登載不實之文書罪)
行使第二百十條至第二百十五條之文書者，依偽造、變造文書或
登載不實事項或使登載不實事項之規定處斷。
中華民國刑法第210條 (偽造變造私文書罪)
偽造、變造私文書，足以生損害於公眾或他人者，處五年以下有
期徒刑。
中華民國刑法第201條
意圖供行使之用，而偽造、變造公債票、公司股票或其他有價證
券者，處三年以上十年以下有期徒刑，得併科三千元以下罰金。
行使偽造、變造之公債票、公司股票或其他有價證券，或意圖供
行使之用，而收集或交付於人者，處一年以上七年以下有期徒刑
，得併科三千元以下罰金。
